臺灣士林地方法院小額民事判決
110年度士小字第1818號
原      告  張曼君
訴訟代理人  馬叔平律師
被      告  張志聰

上列當事人間因被告妨害名譽案件（110年度審簡字第315號），
原告提起刑事附帶民事訴訟請求損害賠償事件（110年度審附民
字第239號），經本院刑事庭裁定移送前來，本院於民國110年11
月8日言詞辯論終結，判決如下：
    主  文
被告應給付原告新臺幣壹萬元，及自民國一一○年四月十六日起
至清償日止，按週年利率百分之五計算之利息。
原告其餘之訴駁回。
本判決原告勝訴部分得假執行。
    事實及理由要領
一、原告主張：被告於民國109年12月28日11時許，在臺北市○○
    區○○路0段000號臺北榮民總醫院3314診間外，因被告長相為
    外國人，原告為使被告看診時清楚應知情形而拿英文說明書
    予被告，被告竟以「漢奸」、「崇洋媚外」等穢語辱罵原告
    ，原告請求精神慰撫金新臺幣（下同）10萬元，乃依侵權行
    為之法律關係，提起本件訴訟等語，並聲明求為判決被告應
    給付原告10萬元，及自起訴狀繕本送達翌日起至清償日止，
    按週年利率5％計算之利息。
二、被告則以：從一開始叫被告名字的時候，看被告的臉，很像
    外國人就講英文，講的聲音很小聲，也給被告英文要填寫的
    資料，被告認為這不是正常的台灣文化，不能用臉來判斷是
    不是外國人，被告為什麼生氣，被告今天為什麼坐在這裡，
    因為被告愛台灣，所以生氣才罵原告，憲法是要平等對待每
    一個人，被告是新疆的少數民族，不是外國人，是中華民國
    國民，原告知道被告的狀況，卻對被告說英文，拿英文資料
    給被告看，是對被告為差別對待，沒有尊重被告是中華民國
    國民，被告是有說過這些話，但對刑事判決不服等語，資為
    抗辯。
三、本院得心證之理由
(一)按因故意或過失，不法侵害他人之權利者，負損害賠償責任
    。民法第184條第1項前段定有明文。次按不法侵害他人之身
    體、健康、名譽、自由、信用、隱私、貞操，或不法侵害其
    他人格法益而情節重大者，被害人雖非財產上之損害，亦得
    請求賠償相當之金額。民法第195條第1項前段亦定有明文。
    又不法侵害他人之人格權，被害人受有非財產上損害，請求
    加害人賠償相當金額之慰撫金時，法院對於慰撫金之量定，
    應斟酌實際加害情形、所造成之影響、被害人痛苦之程度、
    兩造之身分地位經濟情形及其他各種狀況，以核定相當之數
    額；再非財產上損害之慰撫金數額，究竟若干為適當，應斟
    酌兩造身分、地位及經濟狀況，俾為審判之依據（最高法院
    47年台上字第1221號、51年台上字第223號等判例參照）。
(二)經查，本件原告主張被告於上開時地對其辱罵之事實，經核
    與卷附之本院110年度審簡字第315號刑事案件卷宗相符，亦
    與本院當庭勘驗案發現場光碟內容相符，且為被告所不爭執
    ，堪信為真。是原告因被告之侵權行為受有損害，請求被告
    負擔損害賠償責任，依上開規定，自屬有據。本院衡諸被告
    侵權行為之手段、方式、所造成被告名譽損害及其程度、侵
    權行為情況等一切情狀，本院認原告請求被告賠償非財產上
    損害即精神慰撫金以1萬元為妥適，超過部分之請求，即無
    可採。至被告所辯，並非可正當化其侵權行為之事由，被告
    不思理性溝通，反將其個人情緒以不當方式對正在執行醫療
    業務之原告宣洩，實無可採。
四、從而，原告依上開法律關係，訴請被告給付1萬元，及自起
    訴狀繕本送達之翌日即110年4月16日（見附民卷第9頁）起
    至清償日止，按週年利率5％計算之利息，為有理由，應予准
    許，逾此範圍之請求，則無理由，應予駁回。
五、本件原告勝訴部分，係就民事訴訟法第436條之8第1項適用
    小額程序所為被告敗訴之判決，依同法第436條之20之規定
    ，應依職權宣告假執行。又原告請求之給付，係刑事附帶民
    事訴訟經刑事庭裁定移送前來，依法免納裁判費，附此敘明
    。
中　　華　　民　　國　　110 　年　　11　　月　　22　　日
                  士林簡易庭  法  官  楊峻宇
以上為正本係照原本作成。
如不服本判決，應於送達後20日內，向本院提出上訴狀並應記載
上訴理由，表明關於原判決所違背之法令及其具體內容與依訴訟
資料可認為原判決有違背法令之具體事實，如於本判決宣示後送
達前提起上訴者，應於判決送達後20日內補提上訴理由書（須附
繕本）。
中　　華　　民　　國　　110 　年　　11　　月　　22　　日
                              書記官  蘇彥宇